【裁判字號】    99,事聲,10065
【裁判日期】    991029
【裁判案由】    返還提存物
【裁判全文】
臺灣臺北地方法院民事裁定           99年度事聲字第10065號
異  議  人  丙○○
代  理  人  張天民律師
相  對  人  財團法人台北市私立景文高級中學
法定代理人  甲○
代  理  人  乙○○
上列當事人間聲請返還提存物事件，異議人對民國99年8月9日本
院司法事務官所為99年度司聲字第355 號裁定提出異議，本院裁
定如下：
    主  文
原裁定廢棄。
本院九十六年度存字第五七六一號提存事件異議人所提存面額合
計新台幣壹仟零陸拾萬元之彰化商業銀行可轉讓定期存單，准予
返還。
    理  由
一、按司法事務官處理事件所為之處分，與法院所為者有同一之
    效力；當事人對於司法事務官處理事件所為之終局處分，得
    於處分送達後十日之不變期間內，以書狀向司法事務官提出
    異議；司法事務官認前項異議有理由時，應另為適當之處分
    ；認異議為無理由者，應送請法院裁定之；法院認第一項之
    異議為有理由時，應為適當之裁定；認異議為無理由者，應
    以裁定駁回之；民事訴訟法第240條之3 、第240條之4第1項
    、第2項及第3項定有明文。本件異議人於本院司法事務官駁
    回其返還提存物聲請之處分送達後10日內，以書狀表示不服
    而提出異議，經司法事務官認其異議無理由而送請本院裁定
    ，核與上開規定相符，合先敘明。
二、異議意旨略以：本院司法事務官以異議人所附同意書上印文
    與本院登記處留存相對人法人及其法定代理人印鑑不符等由
    駁回異議人之聲請。惟異議人前遵本院假扣押及變換擔保物
    裁定，以本院96年度存字第5761號提存事件提供擔保金，嗣
    受擔保利益人即相對人出具同意書同意異議人領回提存物，
    該同意書上印文祇須證明確屬真正，不限與印鑑證明同式印
    文，且相對人於民國99年7月23日以（九十九）景董十字第0
    07號函復本院時，已明確表示其同意返還，同意書上印文亦
    確實為相對人及法定代理人公文行使時所用之印鑑，本院即
    應准予返還，為此聲明異議等語。
三、按供擔保人證明受擔保利益人同意返還者，法院應依供擔保
    人之聲請，以裁定命返還其提存物或保證書，民事訴訟法第
    104條第1項第2款定有明文。前開規定依同法第106條規定，
    於其他依法令供訴訟上之擔保者準用之。而所謂「受擔保利
    益人同意返還者」，民事訴訟法原規定無須經法院裁定，嗣
    於92年2月7日始修正公布，須經法院裁定返還，考其立法目
    的，在受擔保利益人本人確實有無同意返還，宜由法院依當
    事人聲請，據相當資料認定後，為准否返還之裁定，係為受
    擔保利益人之利益而設，避免未經適當調查，誤解受擔保利
    益人有無同意返還之真意，而此真意為何，法無限制須以特
    定方式為之，是供擔保人若能證明受擔保利益人確無爭執而
    同意時，自應認受擔保利益人已有同意返還之真意。
四、經查，本院司法事務官以異議人所附同意書上印文與本院登
    記處留存印鑑不符及甲○個人出具函文是否為相對人正式對
    外公文並非無疑等由駁回異議人之聲請，固非無據。惟異議
    人前遵本院90年度裁全字第883 號民事裁定為擔保假扣押，
    曾提供面額合計新台幣（下同）1060萬元之彰化商業銀行可
    轉讓定期存單為擔保金，並以本院90年度存字第817 號提存
    事件提存在案，嗣經本院96年度聲字第3542號裁定准予變換
    提存物，異議人據此提供面額1000萬元1張，50萬元1張，10
    萬元1 張，合計面額1060萬元之彰化商業銀行可轉讓定期存
    單為擔保金，並以本院96年度存字第5761號提存提存事件提
    存在案，嗣異議人提出相對人出具之同意書及印鑑證明書，
    同意異議人領回上開提存物。異議人提出異議後，再經本院
    通知相對人到院確認其真意為何，相對人經合法送達後，委
    任代理人到院表示：「相對人沒有不配合的意思，我們一直
    以為用印是正確的，這是個誤會」等語，嗣於99年10月21日
    蓋用與其法人登記卷內法人及法定代理人印鑑相符印文之同
    意書，提供異議人陳報到院，再次表明確已同意異議人領回
    上揭提存物，足見相對人即受擔保利益人確有同意返還之真
    意，本院司法事務官認異議人未能證明相對人同意返還，尚
    有未洽。從而，異議人聲請核與民事訴訟法第104條第1項第
    2 款規定要件相符，據以聲請返還提存物，應予准許。異議
    意旨指摘原裁定不當，求為廢棄，為有理由，爰由本院將原
    裁定廢棄，自為裁定如主文第2項所示。
五、據上論結，本件異議為有理由，依民事訴訟法第240條之4第
    3 項前段，裁定如主文。
中    華    民    國    99    年    10    月    29    日
                  民事第一庭    法  官  劉台安
以上正本係照原本作成。
如對本裁定抗告須於裁定送達後10日內向本院提出抗告狀，並繳
納抗告費新臺幣1,000元。
中    華    民    國    99    年    10    月    29    日
                                書記官  曹瓊文

司法院資訊處製作；財團法人民間司法改革基金會備份。
